【裁判字號】    97,易,111
【裁判日期】    970401
【裁判案由】    詐欺
【裁判全文】
臺灣臺中地方法院刑事判決               97年度易字第111號
公  訴  人  臺灣臺中地方法院檢察署檢察官
被      告  戊○○
上列被告因詐欺案件，經檢察官提起公訴（九十六年度偵字第二
五五九六號），本院判決如下：
    主    文
戊○○幫助意圖為自己不法之所有，以詐術使人將本人之物交付
，處有期徒刑伍月，如易科罰金，以新臺幣壹仟元折算壹日。
    犯罪事實
一、戊○○可預見一般人收集金融帳戶使用常與財產犯罪密切相
    關，竟不顧他人所可能遭害之危險，仍以縱若有人持以犯罪
    亦無違反本意之不確定幫助詐欺取財犯意，於民國九十六年
    七月間某日，在不詳地點，將其所有於九十五年八月三十日
    向華僑商業銀行（華僑商銀）臺中分行申設之帳號0000
    0000000000號帳戶存摺、提款卡連同密碼，交付
    予真實姓名年籍不詳之詐欺集團成員使用。嗣該詐欺集團成
    員與其他詐欺集團成員，遂基於意圖為自己不法所有之犯意
    聯絡，先於九十六年七月三十一日十一時許，以電話向乙○○佯稱「臺北刑大員警」及「書記官」，並稱其將金融帳戶
    販賣他人使用，涉犯詐欺罪嫌，因調查需要，要求乙○○將
    存款轉匯入中央存保局信託保管專戶，致乙○○誤信為真而
    陷於錯誤，於同日十四時三十分許，在臺中縣后里鄉農會匯
    款新臺幣 (下同）十萬元至戊○○之上開帳戶，旋遭該詐欺
    集團成員提領一空；復於九十六年七月三十一日十一時許，
    以電話向甲○○佯稱「高雄地方法院書記官周順明」，並稱
    其金融帳戶有問題，必須淨空帳戶，致甲○○誤信為真而陷
    於錯誤，於同日在桃園縣中壢市○○路○段九六號聯邦銀行
    健行分行，匯款二萬九千元至上開戊○○之帳戶，亦旋遭該
    詐欺集團成員提領一空。嗣經乙○○、甲○○驚覺有異，分
    別報警始查獲上情查獲。
二、案經臺中市警察局第一分局報告臺灣臺中地方法院檢察署檢
    察官偵查起訴。
    理    由
一、按被告以外之人（包括證人、鑑定人、告訴人、被害人及共
    同被告等）於審判外之陳述雖不符刑事訴訟法第一百五十九
    條之一至之四等四條之規定，而經當事人於審判程序同意作
    為證據，法院審酌該言詞陳述或書面陳述作成時之情況，認
    為適當者，亦得為證據；當事人、代理人或辯護人於法院調
    查證據時，知有刑事訴訟法第一百五十九條第一項不得為證
    據之情形，而未於言詞辯論終結前聲明異議者，視為有前項
    之同意，同法第一百五十九條之五定有明文。立法意旨在於
    傳聞證據未經當事人之反對詰問予以核實，原則上先予排除
    。惟若當事人已放棄反對詰問權，於審判程序中表明同意該
    等傳聞證據可作為證據；或於言詞辯論終結前未聲明異議，
    基於尊重當事人對傳聞證據之處分權，及證據資料愈豐富，
    愈有助於真實發見之理念，且強化言詞辯論主義，使訴訟程
    序得以順暢進行，上開傳聞證據亦均具有證據能力。查本件
    證人即被害人乙○○、甲○○於警詢中之證人，卷附之后里
    鄉農會匯款委託書（收據聯）、聯邦商業銀行匯款單、華僑
    銀行臺中分行九十六年八月十三日（九六）僑銀中是第一六
    五號函檢附之被告戊○○帳號0000000000二六三
    ○號函開戶基本資料、存摺往來明細、臺中縣警察局大甲分
    局后里分駐所受理詐騙帳戶通報警示簡便格式表、臺中縣警
    察局大甲分局受理詐騙帳戶通報資料表、內政部警政署反詐
    騙案件紀錄表、臺中縣警察局大甲分局后里分駐所受理刑事
    案件報案三聯單、臺中縣警察局大甲分局后里分駐所受理各
    類案件紀錄表、桃園縣政府警察局中壢分局龍興派出所受理
    詐騙帳戶通報警示簡便格示表、內政部警政署反詐騙案件紀
    錄表、桃園縣政府警察局中壢分局龍興派出所受理刑事案件
    報案三聯單等作成之狀態，並無違背證人乙○○、證人甲○○或各該書面製作人個人意思而為陳述，或其他違法取供、
    或不法取得之情形，且公訴人、被告於本院準備程序中表示
    對於本件卷內已存在之證據之證據能力不爭執（本院卷第二
    五、二六頁），且於本院審理時對於證人乙○○、證人甲○○於警詢中之證人，卷附之后里鄉農會匯款委託書（收據聯
    ）、聯邦商業銀行匯款單、華僑銀行臺中分行九十六年八月
    十三日（九六）僑銀中是第一六五號函檢附之戊○○帳號0
    000000000二六三○號函開戶基本資料、存摺往來
    明細、通聯調閱單、法務部執行假扣押處分命令、臺中縣警
    察局大甲分局后里分駐所受理詐騙帳戶通報警示簡便格式表
    、臺中縣警察局大甲分局受理詐騙帳戶通報資料表、內政部
    警政署反詐騙案件紀錄表、臺中縣警察局大甲分局后里分駐
    所受理刑事案件報案三聯單、臺中縣警察局大甲分局后里分
    駐所受理各類案件紀錄表、桃園縣政府警察局中壢分局龍興
    派出所受理詐騙帳戶通報警示簡便格示表、內政部警政署反
    詐騙案件紀錄表、桃園縣政府警察局中壢分局龍興派出所受
    理刑事案件報案三聯單等，復不爭執其等證據能力及真實性
    ，足認並無顯不可信之情況，且本院審酌證人乙○○、證人
    甲○○上開所述，及前開書面證據資料，其等之言詞或書面
    等證據內容之作成，較無人情施壓或干擾，亦無不當取供或
    違法取得之情形，復為本院事實認定之重要依據，認為以之
    作為本案之證據亦屬適當，是證人乙○○、證人甲○○於警
    詢中之指訴，卷附之后里鄉農會匯款委託書（收據聯）、聯
    邦商業銀行匯款單、華僑銀行臺中分行九十六年八月十三日
    （九六）僑銀中是第一六五號函檢附之戊○○帳號0000
    0000000000號函開戶基本資料、存摺往來明細、
    通聯調閱單、法務部執行假扣押處分命令、臺中縣警察局大
    甲分局后里分駐所受理詐騙帳戶通報警示簡便格式表、臺中
    縣警察局大甲分局受理詐騙帳戶通報資料表、內政部警政署
    反詐騙案件紀錄表、臺中縣警察局大甲分局后里分駐所受理
    刑事案件報案三聯單、臺中縣警察局大甲分局后里分駐所受
    理各類案件紀錄表、桃園縣政府警察局中壢分局龍興派出所
    受理詐騙帳戶通報警示簡便格示表、內政部警政署反詐騙案
    件紀錄表、桃園縣政府警察局中壢分局龍興派出所受理刑事
    案件報案三聯單等於審判外之言詞、書面陳述，仍具有證據
    能力。
二、訊據被告戊○○固坦承確有開立前開華僑商業銀行帳戶及將
    該帳戶之存摺、提款卡連同密碼交付他人之事實，惟矢口否
    認有何幫助詐欺取財之犯行，辯稱：伊因錢不夠用，便看報
    紙分類廣告借錢，當時是約在臺中市○○路與東興路加油站
    見面，伊出面向對方借一萬元，一個月利息二千元，借錢當
    時，伊有簽借據交付對方，對方並要求伊給他伊之帳戶、提
    款卡，以方便伊將來存入利息支付對方，後來因伊第一期利
    息繳不出來，對方說要伊之存摺帳戶作抵押，如果還錢的話
    就會把帳戶還給伊，所以伊並沒有賣帳戶云云。惟查：
(一)、證人乙○○於九十六年七月三十一日十一時許，接獲佯稱「
    臺北刑大員警」及「書記官」之電話，稱其將金融帳戶販賣
    他人使用，涉犯詐欺罪嫌，因調查需要，要求其將存款轉匯
    入中央存保局信託保管專戶，致證人乙○○誤信為真而陷於
    錯誤，於同日十四時三十分許，在臺中縣后里鄉農會匯款十
    萬元至被告戊○○之上開帳戶；又證人甲○○於九十六年七
    月三十一日十一時許，接獲佯稱「高雄地方法院書記官周順
    明」之電話，稱其金融帳戶有問題，必須淨空帳戶，致證人
    甲○○誤信為真而陷於錯誤，於同日在桃園縣中壢市○○路
    ○段九六號「聯邦銀行健行分行」，匯款二萬九千元至上開
    被告戊○○之帳戶等情，業據證人乙○○、甲○○證述在卷
    （臺中市警察局第一分局中分一刑字第○九六○○三四五七
    六號卷第九至一二頁），復有后里鄉農會匯款委託書（收據
    聯）、聯邦商業銀行匯款單、華僑銀行臺中分行九十六年八
    月十三日（九六）僑銀中是第一六五號函檢附之戊○○帳號
    0000000000二六三○號函開戶基本資料、存摺往
    來明細、臺中縣警察局大甲分局后里分駐所受理詐騙帳戶通
    報警示簡便格式表、臺中縣警察局大甲分局受理詐騙帳戶通
    報資料表、內政部警政署反詐騙案件紀錄表、臺中縣警察局
    大甲分局后里分駐所受理刑事案件報案三聯單、臺中縣警察
    局大甲分局后里分駐所受理各類案件紀錄表、桃園縣政府警
    察局中壢分局龍興派出所受理詐騙帳戶通報警示簡便格示表
    、內政部警政署反詐騙案件紀錄表、桃園縣政府警察局中壢
    分局龍興派出所受理刑事案件報案三聯單（臺中市警察局第
    一分局中分一刑字第○九六○○三四五七六號卷第一三至二
    一、二九至三七頁）等在卷可稽，堪可認定。承上可知，被
    告交付予他人之華僑商銀臺中分行帳號000000000
    00000號帳戶確係為詐欺集團成員供作詐欺取財之匯款
    帳戶使用。
(二)、被告雖以前揭詞情置辯。惟證人即被告之夫丁○○於本院審
    理時具結證稱：當時伊是看報紙去借錢，借錢時伊與被告一
    起去談，於九十六年七月間，在公益路的８５℃咖啡店巷子
    旁邊停車場借的，借一萬元，利息一個月二千元，十五天一
    千元，借款當時伊和被告各簽了一張一萬元本票，並將其等
    之身分證影本及該二張本票交付予對方。借款一個月後，因
    第一個月無法還利息，對方就約伊出來，也是在８５℃巷子
    旁邊停車場，對方要求伊帶錢或值錢的東西作擔保，伊本來
    說要押車子，對方說不要，對方要伊拿帳戶給他作為擔保，
    當天伊也是和被告一同前往，於九十六年九月間，先將存摺
    交給對方，交付帳戶是伊決定的，過了一星期對方又至伊臺
    中市○○路○○街租住處向被告拿提款卡及密碼，說是要作
    為伊等支付利息及還本金匯款用，交付提款卡、密碼時伊不
    在場云云。證人丁○○前揭證言與被告前開所辯顯有不同，
    被告辯稱借款是其出面，約在臺中市○○路與東興路加油站
    云云，然證人丁○○卻證稱借款是其和被告一起出面云，是
    在８５℃咖啡店巷子旁邊停車場借云云；被告辯稱借錢的時
    候，係簽借據交付對方云云，然證人丁○○卻證稱借款當時
    和被告各簽了一張一萬元本票，並將其等之身分證影本及該
    二張本票交付予對方云云；被告辯稱向對方借款時，對方即
    要求其交付其帳戶之提款卡，以方便其將來存入利息支付對
    方，後來因為第一期利息繳不出來，對方才要求其交付帳戶
    存摺作為抵押云云；然證人丁○○證稱借款後一個月，其等
    利息付不出來，對方要求其等提供帳戶做為抵押，伊才決定
    交付存摺予對方，而於九十六年九月間，將存摺交給對方，
    一個星期後，對方始說要帳戶之提款卡、密碼作為其等支付
    利息及本金匯款之用云云。證人丁○○證述借款及交付前開
    帳戶存摺、提款卡與被告前揭所辯顯有出入，被告與證人丁○○為夫妻，於先前交付帳戶存摺、提款卡、密碼予他人時
    亦為同居之男女朋友，茍雙方卻有共同經歷前開事實，何以
    兩者所述歧異甚大。再參酌，借款人所提供之擔保物品，一
    般均為有經濟價值或交換價值之物品，帳戶存摺及提款卡僅
    係供使用人作為存款、提款、匯款或轉帳之工具，具有個人
    專屬性，且一般人在正常情況下，均得自行向金融機構申請
    開立帳戶而領取存摺及提款卡使用，並無特定身分之限制，
    苟非意在將該帳戶作為犯罪之不法目的或掩飾真實身分，實
    無蒐集他人存摺或提款卡之必要，是金融機構存摺及提款卡
    並無客觀之經濟價值或交換價值，亦無法經合法途徑變價使
    用且消費借貸契約若約定使用匯款之方式作為清償借款之方
    式，一般只需由債權人提供自己之帳戶帳號予債務人，由債
    務人匯款至債權人之提供帳戶即可，要無由債務人提供帳戶
    做為匯款償債之用，再由債權人持債務人提供之帳戶之存簿
    、提款卡提款，如此大費周章之理，故被告辯稱對方要求其
    提供帳戶之存摺、提款卡抵押，並方便將來存入利息支付對
    方云云，均與社會常情不符。準此，被告前揭所辯應無足採
    。被告前開帳戶之存摺、提款卡連同密碼，確係供詐欺集團
    成員供作本案詐欺取財匯款帳戶使用，已如前述，而被告又
    無法合理說明，該帳戶何以由詐欺集團成員持有使用，以足
    推知，前開帳戶存摺、提款卡連同密碼，應係被告交付予詐
    欺集團成員使用。
(三)、金融機構之帳戶為個人理財之工具，為便利大眾使用此一理
    財工具，以資活絡資金供需，對於申請開設金融帳戶並無設
    有任何特殊之限制，一般民眾皆能自由申請開戶，並得同時
    在不同金融機構申請多數存款帳戶使用，乃眾所周知之事實
    ，依一般人之社會生活經驗，倘係經由合法管道之收入或支
    出，其於金融帳戶之存放及提領，本可自行向金融行庫開立
    帳戶後使用，殊無大費周章使用他人帳戶之必要，況且近來
    類如刮刮樂、退稅轉帳等詐騙案件層出不窮，詐騙集團多利
    用人頭帳戶做為出入帳戶，不僅廣為媒體所披載，亦經政府
    一再宣導提醒注意，尤以現今各地金融機構所設自動提款機
    莫不設定轉帳之警示畫面，或張貼警示標語，促請使用大眾
    注意，衡諸目前社會以電視、報紙甚至網路等管道流通資訊
    之普及程度，以及使用自動提款機從事提款、轉帳交易之頻
    繁，苟見有陌生人不思以自己名義申請開立帳戶，反而向不
    特定人蒐集或收購他人之金融機構帳戶使用，帳戶所有人焉
    能安心將其帳戶交付收購帳戶之人，而絲毫未加懷疑其收集
    帳戶之目的即在於詐取他人財物？被告既明知詐騙集團多以
    蒐集他人帳戶供作詐騙被害人匯款之犯罪工具，而將其所開
    立之前開華僑商銀臺中分行帳戶之存摺、提款卡連同密碼交
    予他人，由此顯見被告對於他人係將該帳戶用以實施詐欺犯
    行，當可預見，且其對於該人利用其帳戶向人詐取財物，並
    無違背其本意，是被告主觀上應具有幫助他人詐取財物之不
    法犯意甚明。本件事證明確，被告犯行應堪認定。
三、本案詐欺集團成員與其所屬之集團成員，基於為自己不法所
    有之犯意聯絡，以上開之方式為詐術，使證人乙○○、甲○○陷於錯誤，而依其指示匯款予詐欺集團，是該詐欺集團成
    員所為，均係犯第三百三十九條第一項之詐欺取財罪。被告
    將其上開帳戶之存摺、提款卡連同提款密碼交給詐欺集團成
    員供其詐騙財物之用，顯係基於幫助該詐欺集團成員詐欺取
    財之犯意，且其所為提供前開帳戶之行為屬刑法詐欺取財罪
    構成要件以外之行為，其既以幫助該詐欺集團犯罪之意思而
    參與犯罪構成要件以外之行為，核其所為，係犯刑法第三十
    條第一項前段、第三百三十九條第一項之幫助詐欺取財罪。
    被告係以幫助詐欺取財犯罪之意思參與犯罪，為詐欺取財之
    幫助犯，爰依刑法第三十條第二項規定，依正犯之刑減輕之
    。爰審酌被告平日素行，其任意提供帳戶予不法份子使用，
    且其所提供帳戶非惟幫助詐騙者遂行詐財目的，同時使詐欺
    者得以隱匿其真實身分，減少遭查獲之風險，愈使其肆無忌
    憚，加深犯罪之猖獗，及其提供之帳戶僅一個，暨其犯後猶
    否認犯行，飾詞狡辯，及其犯罪之動機、目的、手段等一切
    情狀，量處如主文所示之刑，並諭知易科罰金之折算標準。
據上論斷，應依刑事訴訟法第二百九十九條第一項前段，刑法第
三十條第一項前段、第二項、第三百三十九條第一項、第四十一
條第一項前段，刑法施行法第一條之一第一項、第二項前段，判
決如主文。
本案經檢察官丙○○到庭執行職務。
中    華    民    國    97    年    4     月     1    日
                  刑事第十四庭  審判長法  官  陳  葳
                                      法  官  洪堯讚
                                      法  官  劉逸成
上正本證明與原本無異。
如不服本判決，應於送達後十日內向本院提出上訴狀（須附繕
本），上訴於臺灣高等法院臺中分院。
上訴書如未敘述理由，應於上訴期間屆滿後二十日內補提理由書
於本院。
                                      書記官  陳青瑜
中    華    民    國    97    年     4    月     1    日
附錄論罪科刑法條：
中華民國刑法第339條（普通詐欺罪）
意圖為自己或第三人不法之所有，以詐術使人將本人或第三人之
物交付者，處五年以下有期徒刑、拘役或科或併科一千元以下罰
金。
以前項方法得財產上不法之利益或使第三人得之者，亦同。
前二項之未遂犯罰之。


司法院資訊處製作；財團法人民間司法改革基金會備份。
